臺灣基隆地方法院民事裁定  
110年度補字第346號
原      告  中國信託商業銀行股份有限公司


法定代理人  利明献  


被      告  詹德旺  
            林張玫  
            范瑞玉  


上列當事人間確認抵押權不存在事件，本院裁定如下：
    主  文
一、本件訴訟標的價額核定為新臺幣捌拾柒萬柒仟捌佰元。
二、原告至遲應於前開核定訴訟標的價額之裁定確定後五日內，
    向本院補繳第一審裁判費新臺幣捌仟壹佰肆拾元，逾期未繳
    ，即駁回其訴。
    理  由
一、按因債權之擔保涉訟，以所擔保之債權額為準；如供擔保之
    物其價額少於債權額時，以該物之價額為準。民事訴訟法第
    77條之6定有明文。次按債權人代位債務人對第三人起訴，
    係以債務人與第三人間之債權債務關係為訴訟標的，故代位
    訴訟之標的價額，應就債務人與第三人間權利義務關係定之
    。
二、原告起訴主張被告詹德旺積欠原告新臺幣（下同）134,052
    元及利息，已取得本院核發之106年度司執字1804號債權憑
    證，而被告詹德旺之基隆市○○區○○段0000地號土地（下稱系
    爭土地），於民國81年5月11日設定擔保債權總金額最高限
    額600,000元之最高限額抵押權予被告林張玫，於83年12月2
    2日設定擔保債權總金額最高限額800,000元之最高限額抵押
    權予被告范瑞玉（下合稱系爭最高限額抵押權），致原告於
    本院之強制執行事件因無執行實益而不能受償。原告主張系
    爭最高限額抵押權所擔保之債權不存在，系爭最高限額抵押
    權因從屬性而不生效力，應予塗銷，被告詹德旺怠於行使權
    利，為此提起本件訴訟，請求確認系爭最高限額抵押權所擔
    保之債權不存在，並依民法第242條規定代位被告詹德旺請
    求被告林張玫、范瑞玉將系爭最高限額抵押權塗銷。依前開
    說明，本件應係以被告間之債權債務關係為訴訟標的，即屬
    因債權之擔保涉訟之情形，應依民事訴訟法第77條之6規定
    核定其訴訟標的價額。而系爭土地面積66平方公尺，110年1
    月公告土地現值為每平方公尺13,300元，則系爭土地之價額
    為877,800元（計算式：66平方公尺×13,300元＝877,800元）
    ，低於其所擔保之債權額1,400,000元（計算式：800,000元
    ＋600,000元＝1,400,000元），依前揭規定，本件訴訟標的價
    額自應以系爭土地之價額為準，爰核定本件訴訟標的之價額
    為877,800元。
三、本件訴訟標的價額既經核定為877,800元，依民事訴訟法第7
    7條之13之規定，應徵第一審裁判費為9,580元，扣除原告已
    繳納之1,440元，原告尚應補繳8,140元。
四、當事人對於核定訴訟標的價額之裁定，得於10日內抗告。故
    原告至遲應於本院前開核定訴訟標的價額之裁定確定後5日
    內，向本院補繳第一審裁判費8,140元。如逾期未補繳，即
    以裁定駁回其訴。
五、依民事訴訟法第77條之1、77條之13、249條第1項但書，裁
    定如主文。
中　　華　　民　　國　　110 　年　　9 　　月　　16　　日
                  民事庭法　官　高偉文
以上正本係照原本作成。                                  
如不服本裁定關於核定訴訟標的價額部分，應於送達後十日內向
本院提出抗告狀，並繳納抗告費新臺幣一千元；其餘關於命補繳
裁判費部分，不得抗告。
中　　華　　民　　國　　110 　年　　9 　　月　　16　　日
                        書記官　蕭靖蓉